【裁判字號】    98,上訴,279
【裁判日期】    980227
【裁判案由】    強盜
【裁判全文】
臺灣高等法院臺中分院刑事判決         98年度上訴字第279號
上  訴  人  臺灣彰化地方法院檢察署檢察官
被      告  丙○○
                    （現另案於臺灣彰化監獄彰化分監執行中
指定辯護人  本院公設辯護人  劉秋蘭
上列上訴人因被告強盜案件，不服臺灣彰化地方法院97年度訴字
第2821號中華民國97年12月25日第一審判決（起訴案號：臺灣彰
化地方法院檢察署97年度偵字第8197號），提起上訴，本院判決
如下：
    主    文
原判決撤銷。
丙○○犯攜帶兇器強盜未遂罪，累犯，處有期徒刑年。扣案之
西瓜刀壹把沒收。
    犯罪事實
一、丙○○素行不佳，前曾於民國（下同）94年間，因犯竊盜罪
    經臺灣彰化地方法院以94年度易字第1162號判處有期徒刑1
    年確定（第一案）；又因施用毒品案件，經同院以94年度訴
    字第1786號判處有期徒刑1年、10月，應執行有期徒刑1年8
    月確定（第二案），嗣經同院以95年度聲字第1403號裁定，
    合併定其應執行刑為有期徒刑2年7月確定。再因犯偽造文書
    罪經同院以95年度易字第981號判處有期徒刑5月確定（第三
    案），上開3案再經同院以96年度聲減字第1103號裁定分別
    減刑、並定其應執行刑為有期徒刑1年6月確定，於96年7月
    16日縮刑期滿執行完畢。
二、詎丙○○猶不知悔改，復於97年9月2日晚間6時30分許，在
    彰化縣社頭鄉新厝村新興巷28之8號前，見手抱幼兒之甲○
    ○單獨行走於該處，竟萌歹念，意圖為自己不法之所有，持
    其所有在客觀上足以危害人之生命、身體、安全，可供兇器
    使用之西瓜刀1把，向甲○○高舉並揮舞上開西瓜刀（未觸
    及甲○○之身體），同時喝令甲○○把錢拿出來等語，以此
    脅迫手段致使甲○○不能抗拒後，甲○○隨即表示其將金錢
    放置於車上，丙○○乃喝令甲○○去拿錢等語，甲○○遂朝
    前方之停車場方向前進，丙○○則緊跟於身旁，二人走約2
    、3步路後，丙○○忽因己意中止其強盜之犯意，而持上開
    西瓜刀朝右前方十幾步路遠之電線桿方向跑去，對著電線桿
    揮舞西瓜刀，並對在旁邊觀看之民眾說「看什麼，沒看過搶
    劫嗎！」等語後，自行朝該電線桿方向離去，而未緊跟甲○
    ○，甲○○見狀，旋趁機跑至車上而駕車駛離現場。嗣經甲
    ○○向警方報案，而循線查悉上情，並扣得上開西瓜刀1把
    。
三、案經彰化縣警察局田中分局報請臺灣彰化地方法院檢察署檢
    察官偵查起訴。
    理    由
一、訊據被告丙○○對於上開犯罪事實供認不諱（見本院卷第37
    頁反面、第48頁反面至第49頁），核與證人即被害人甲○○
    於警詢、偵查及原審審理時證述之情節相符，並有扣案之上
    開西瓜刀1把可稽，足認被告之上開自白與事實相符，堪足
    採信，是罪證明確，被告之犯行堪以認定。
二、按被告以外之人於審判外之陳述，雖不符刑事訴訟法第159
    條之1至第159條之4之規定，而經當事人於審判程序同意作
    為證據，法院審酌該言詞陳述或書面陳述作成時之情況，認
    為適當者，亦得為證據。當事人、代理人或辯護人於法院調
    查證據時，知有第159條第1項不得為證據之情形，而未於言
    詞辯論終結前聲明異議者，視為有前項之同意，刑事訴訟法
    第159條之5第1項、第2項定有明文。立法意旨在於傳聞證據
    未經當事人之反對詰問予以核實，原則上先予排除，惟若當
    事人已放棄詰問或未聲明異議，基於證據資料愈豐富，愈有
    助於真實發現之理念，且強化言詞辯論主義，法院自可承認
    該傳聞證據例外擁有證據能力。查本件被告及指定辯護人對
    於證人甲○○上開於審判外陳述之證據能力，均未於言詞辯
    論終結前聲明異議，依刑事訴訟法第159條之5第2項之規定
    ，視為同意作為證據，且本院審酌上開證人均係於案發後不
    久所為之陳述，記憶猶新，又非在非自由意志之情況下所為
    之陳述，所陳自較符事實，是本院認該言詞陳述適當，依刑
    事訴訟法第159條之5第1項之規定，自得為證據。
三、查被告持上開西瓜刀欲強盜被害人甲○○之財物，因被害人
    甲○○表示其將金錢放置於車上，被告即喝令被害人甲○○
    去拿錢等語，待甲○○朝前方之停車場方向前進時，被告原
    緊跟於被害人甲○○身旁，詎二人走約2、3步路後，被告忽
    持西瓜刀朝右前方十幾步路遠之電線桿方向跑去，莫名其妙
    朝電線桿揮舞西瓜刀，並對在旁邊觀看之民眾說「看什麼，
    沒看過搶劫嗎！」等語後，即自行朝該電線桿方向離去，不
    知所蹤，未再返回、亦未朝被害人甲○○所在位置追去等情
    ，業據證人即被害人甲○○於原審審理時結證在卷。雖證人
    即被害人甲○○見被告跑往另一方向之電線桿後，旋趁機跑
    至車上，然被害人甲○○駕車駛離現場時由後視鏡往外看，
    並未看見被告等情，亦據證人甲○○於原審審理時結證明確
    ，足見被告並未從後追去；參以證人甲○○陳稱被告對著電
    線桿揮舞西瓜刀之處可以看見其上車位置，且離其車輛停放
    處僅十步路之距離，亦即距離很近，是以被告若仍欲繼續強
    取財物，自可返身追去，然被告竟莫名其妙自行跑往電線桿
    處揮舞西瓜刀後即行離去現場，未再返回，由此適徵被告朝
    電線桿處跑去係欲離開現場、未有繼續強盜被害人甲○○財
    物之意，準此，被害人甲○○既係見被告跑往電線桿後方迅
    速跑往車上進而駕車離去，被害人甲○○之所以得離開現場
    顯然乃被告先行跑離現場之故，是可認本案係被告先有跑離
    現場而中止強盜行為之意圖及行動，而非係被害人駕車離開
    現場方使本件強盜行為中止，故而，被告確係在無任何通常
    障礙事由介入之情況下，出於己意自行中止強盜之犯意及行
    為，符合中止未遂之情形至明。雖被告於對著電線桿揮舞西
    瓜刀時，並對在旁邊觀看之民眾說「看什麼，沒看過搶劫嗎
    ！」等語，惟當時被告係決定不搶後，走到電線桿時，始發
    現該處有民眾在旁邊觀看等情，亦據被告於本院審理時陳明
    在卷（見本院卷第48頁反面至第49頁），益見被告當時係先
    己意中止強盜犯意後，始發現該處有民眾在旁邊觀看，並非
    因發現旁邊有人在看，擔心事跡敗露，始不敢搶，故並不影
    響被告中止犯之成立，附此說明。
四、又扣案之上開西瓜刀，長50公分、刀刃部分為40公分，業經
    原審當庭勘驗屬實，有勘驗筆錄足按（見原審卷第79頁）；
    且該西瓜刀鋒利無比，亦有照片足憑（見偵查卷第18頁），
    在客觀上自足以對人之生命、身體、安全構成威脅，具有危
    險性，應為兇器無疑。被告攜帶上開西瓜刀強盜未遂，係犯
    強盜罪而有同法第321條第1項第3款之攜帶兇器情形，核其
    所為，係犯同法第330條第2項、第1項之攜帶兇器強盜未遂
    罪。又被告著手於犯罪行為之實行而因己意中止，應依刑法
    第27條第1項之規定，減輕其刑（按依刑法第66條但書之規
    定，就中止未遂有免除其刑之規定者，故得減刑至三分之二
    ) 。另被告素行不佳，前曾於94年間，因犯竊盜罪經臺灣彰
    化地方法院以94年度易字第1162號判處有期徒刑1年確定（
    第一案）；又因施用毒品案件，經同院以94年度訴字第1786
    號判處有期徒刑1年、10月，應執行有期徒刑1年8月確定（
    第二案），嗣經同院以95年度聲字第1403號裁定，合併定其
    應執行刑為有期徒刑2年7月確定。再因犯偽造文書罪經同院
    以95年度易字第981號判處有期徒刑5月確定（第三案），上
    開3案再經同院以96年度聲減字第1103號裁定分別減刑、並
    定其應執行刑為有期徒刑1年6月確定，於96年7月16日縮刑
    期滿執行完畢，有臺灣高等法院被告前案紀錄表可稽，其於
    受徒刑之執行完畢後，5年以內故意再犯本件有期徒刑以上
    之罪，為累犯，應依刑法第47條第1項之規定加重其刑，且
    應依法先加後減之。原審予以論罪科刑，固非無見，惟查被
    告向被害人甲○○高舉並揮舞上開西瓜刀，同時喝令被害人
    甲○○把錢拿出來等語時，該西瓜刀並未觸及被害人甲○○
    之身體，故僅應成立以脅迫手段強盜罪，原判決事實欄認係
    成立以強暴手段強盜罪，容有可議。檢察官上訴意旨認被告
    上開行為係障礙未遂，並非中止未遂，雖無理由（詳如上述
    ），但原判決既有上述可議之處，應由本院將原判決予以撤
    銷改判。爰審酌被告係因與家人爭執，一時情緒激動而蹈此
    刑章，及其犯罪之動機、目的、手段、所生危害、暨於犯罪
    實施中自行中止犯意，且犯後坦承犯罪、態度尚佳等一切情
    狀，認公訴人求處有期徒刑4年稍嫌過重，乃量處被告如主
    文第二項所示之刑，以示懲儆。又扣案之上開西瓜刀1把係
    屬被告所有，業據被告於原審審理時陳明在卷（見原審卷第
    79 頁），且為供被告犯罪所用之物，並依刑法第38條第1項
    第2款之規定宣告沒收。
五、據上論結，應依刑事訴訟法第369條第1項前段、第364條、
    第299條第1項前段、刑法第330條第1項、第2項、第27條第
    1項、第47條第1項、第38條第1項第2款，判決如主文。
本案經檢察官乙○○到庭執行職務。
中    華    民    國    98    年    2     月    27    日
            刑事第八庭  審判長法  官  羅  得  村
                              法  官  張  靜  琪
                              法  官  劉  榮  服
以上正本證明與原本無異。
如不服本判決應於收受送達後十日內向本院提出上訴書狀，其未
敘述上訴理由者，並得於提起上訴後十日內向本院補提理由書（
均須按他造當事人之人數附繕本）「切勿逕送上級法院」。
                              書記官  江  玉  萍
中    華    民    國    98    年    2     月    27    日
附錄本案論罪法條
中華民國刑法第330條：
犯強盜罪而有第321條第1項各款情形之一者，處7年以上有期徒
刑。
前項之未遂犯罰之。


司法院資訊處製作；財團法人民間司法改革基金會備份。
